【裁判字號】    99,交聲,1302
【裁判日期】    991228
【裁判案由】    聲明異議
【裁判全文】
臺灣臺南地方法院交通事件裁定        99年度交聲字第1302號
移送機關    交通部公路總局嘉義區監理所麻豆監理站
受處分人    何淑芳  31歲民.
上列異議人即受處分人因違反道路交通管理處罰條例案件，對於
交通部公路總局嘉義區監理所麻豆監理站民國99年10月29日所為
之裁決處分（處分案號：麻監裁罰字第裁75-M00000000號）聲明
異議，本院裁定如下：
    主  文
異議駁回。
    理  由
一、原處分意旨略以：異議人即受處分人何淑芳（下稱異議人）
    於民國98年7 月8 日15時28分許，酒後無照駕駛車牌號碼J2
    7-985 號重型機車，行經臺南縣玉井鄉豐里村豐里5 號之11
    前，不慎自摔人車倒地受傷肇事，經臺南縣警察玉井分局警
    員到場處理施以酒精濃度測試，測得呼氣酒精濃度為每公升
    0.36毫克，超過標準值每公升0.25毫克，遂予以製單舉發，
    嗣經移送機關即交通部公路總局嘉義區監理所麻豆監理站以
    其違規事證明確，依道路交通管理處罰條例第35條第1 項第
    1 款、第67條第6 項及第24條第1 項第2 款等規定，裁處異
    議人罰鍰新臺幣（下同）15,000元，駕駛執照禁考1 年，並
    施以道安講習等處分。
二、本件聲明異議意旨略以：異議人於坐月子期間，因服用麻油
    雞，且因當時後座載有一名小孩不慎跌倒，並未與他人發生
    事故。而異議人所涉犯公共危險罪部分業經不起訴處分，因
    而為此請求撤銷原處分等語。
三、按汽車駕駛人，飲用酒類或其他類似物後其吐氣所含酒精濃
    度超過每公升0.25毫克或血液中酒精濃度超過百分之0.05以
    上，不得駕車，道路交通安全規則第114 條第2 款定有明文
    。又按汽車駕駛人，駕駛汽車經測試檢定有酒精濃度超過規
    定標準者，處15,000元以上60,000元以下罰鍰，並當場移置
    保管該汽車及吊扣其駕駛執照1 年；因而肇事致人受傷者，
    並吊扣其駕駛執照2 年；致人重傷或死亡者，吊銷其駕駛執
    照，並不得再考領；汽車駕駛人，有第35條第1 項規定之情
    形，應接受道路交通安全講習。道路交通管理處罰條例第35
    條第1 項第1 款、第24條第1 項第2 款亦定有明文。又汽車
    駕駛人違反本條例規定，應受吊扣駕駛執照處分，於汽車駕
    駛人係無駕駛執照駕車者，在所規定最長吊扣期間內，不得
    考領駕駛執照，道路交通管理處罰條例第67條第6 項亦定有
    明文。
四、經查：
(一)按一行為同時觸犯刑事法律及違反行政法上義務規定者，依
    刑事法律處罰之。但其行為應處以其他種類行政罰或得沒入
    之物而未經法院宣告沒收者，亦得裁處之。前項行為如經不
    起訴處分或為無罪、免訴、不受理、不付審理之裁判確定者
    ，得依違反行政法上義務規定裁處之，行政罰法第26條定有
    明文，而該條立法理由明確揭示：「一行為同時觸犯刑事法
    律及違反行政法上義務規定時，由於刑罰與行政罰同屬對不
    法行為之制裁，而刑罰之懲罰作用較強，故依刑事法律處罰
    ，即足資警惕時，實無一事二罰再處行政罰之必要。且刑事
    法律處罰，由法院依法定程序為之，較符合正當法律程序，
    應予優先適用。但罰鍰以外之沒入或其他種類行政罰，因兼
    具維護公共秩序之作用，為達行政目的，行政機關仍得併予
    裁處，故為第一項但書規定。前述行為如經檢察官為不起訴
    處分或法院為無罪、免訴、不受理或不付審理（少年事件）
    之裁判確定，行政罰之裁處即無一事二罰之疑慮，故第二項
    規定此時仍得依違反行政法上義務之規定裁處。」。故一行
    為同時觸犯刑事法律及違反行政法上義務規定者，即應依刑
    事法律處罰，而不為行政裁處，惟如經不起訴處分或為無罪
    、免訴、不受理、不付審理之裁判「確定」者，因無一事二
    罰之疑慮，則得依違反行政法上義務規定裁處之，合先敘明
    。
(二)查本件異議人於98年7 月8 日15時28分許，酒後無照駕駛車
    牌號碼J27-985 號重型機車，行經臺南縣玉井鄉豐里村豐里
    5 號之11前，不慎自摔人車倒地受傷肇事，經臺南縣警察玉
    井分局警員到場處理施以酒精濃度測試，測得呼氣酒精濃度
    為每公升0.36毫克，超過標準值每公升0.25毫克，遂予以製
    單舉發等情，有臺南縣警察局98年7 月25日南縣警交字第M0
    0000000 號舉發違反道路交通管理事件通知單及酒精濃度測
    試表各1 紙在卷可稽，並經本院依職權調閱臺灣臺南地方法
    院檢察署98年度偵字第11680 號偵查全卷查明無訛，且為異
    議人所不否認，堪認上情為真實。
(三)又異議人因上揭酒後駕車違規行為所涉刑法第185 條之3 公
    共危險罪，業經臺灣臺南地方法院檢察署檢察官查明異議人
    確有酒後駕車之公共危險犯行，惟審酌異議人所犯係屬刑事
    訴訟法第376 條所列案件，且異議人無任何前科紀錄，又係
    外籍人士恐非深諳我國法律之規定，而本件酒後騎車亦未造
    成其他人員受傷，另甫生產後之婦女食用摻有米酒之麻油雞
    以調養身體亦屬情有可原，及參酌刑法第57條各款所列事項
    ，而為職權不起訴處分確定在案，有臺灣臺南地方法院檢察
    署98年度偵字第11680 號不起訴處分書1 份在卷可稽。是異
    議人前揭酒後駕車之行為雖屬一行為同時觸犯刑事法律及違
    反行政法上義務，然就刑事處罰部分已認定受處分人確實有
    酒精濃度超過法定標準仍酒後駕駛動力交通工具情形，並給
    予自新機會為不起訴處分，衡諸上揭行政罰法第26條第2 項
    之規定，既經不起訴處分確定，原處分機關依法為行政裁處
    ，並無違反一事不二罰之原則。
五、綜上所述，異議人既有於上揭時、地酒後駕車，違反道路交
    通管理處罰條例第35條第1 項第1 款之違規事實，且本件亦
    無一事二罰之情形。則移送機關依道路交通管理處罰條例第
    35條第1 項第1 款、第24條第1 項第2 款、第67條第6 項及
    違反道路交通管理事件統一裁罰基準表之規定，裁處異議人
    15,000元，1 年內不得考領駕駛執照，並施以道路交通安全
    講習之處分，核無違誤。本件異議無理由，應予駁回。
六、據上論斷，應依道路交通管理處罰條例第87條第2 項、道路
    交通案件處理辦法第19條前段，裁定如主文。
中    華    民    國    99    年    12    月    28    日
                        交通法庭法  官  鄭燕璘
以上正本證明與原本無異。
如不服本裁定應於送達後5日內向本院提出抗告狀（應附繕本）
。
                                書記官  蔡明峰
中    華    民    國    99    年    12    月    28    日

司法院資訊處製作；財團法人民間司法改革基金會備份。
